臺灣士林地方法院刑事裁定
111年度單禁沒字第132號
聲  請  人  臺灣士林地方檢察署檢察官
被      告  吳思漢



上列聲請人因被告違反毒品危害防制條例案件，聲請單獨宣告沒
收（109年度毒偵字第1675號、111年度聲沒字第104號），本院
裁定如下：
    主  文
扣案如附表編號一、二所示之甲基安非他命部分（含外包裝袋貳
只）、附表編號三所示之吸食器壹組、編號四所示之塑膠管參支
均沒收銷燬。扣案如附表編號一所示之吸食器壹組、玻璃球參個
、鏟管壹支、編號三所示之鏟管壹支，均沒收之。 
    理  由
一、聲請意旨略以：被告吳思漢前因施用毒品犯行，為警於如附
    表所示之時、地查獲，並扣得如附表所示之毒品及器具。經
    查，被告施用毒品罪嫌部分，業經本署檢察官以109年度毒
    偵字第1675、2062、2240號及110年度毒偵字第320、926號
    為不起訴處分確定在案，惟扣案之毒品送驗後，均檢出毒品
    海洛因成分等情，有如附表所示之鑑定書在卷足憑，爰依毒
    品危害防制條例第18條第1項前段、刑法第40條第2項等規定
    聲請沒收銷燬如附表所示之物。
二、按違禁物，不問屬於犯罪行為人與否，沒收之；違禁物或專
    科沒收之物得單獨宣告沒收，刑法第38條第1 項、第40條第
    2 項分別定有明文；又查獲之第一、二級毒品及專供製造或
    施用第一、二級毒品之器具，不問屬於犯罪行為人與否，均
    沒收銷燬之，毒品危害防制條例第18條第1 項前段亦有明定
    。而毒品危害防制條例第18條第1 項之規定，得諭知沒收並
    銷燬者，以查獲之毒品及專供製造或施用毒品之器具為限，
    並不及於毒品之包裝袋、吸食器及分裝匙等工具，然若毒品
    本身已經微量附著器具內，無從析離，該器具自應隨同毒品
    一併沒收銷燬（最高法院94年度台上字第6213號判決意旨參
    照）。
三、經查：
（一）被告前因施用第一級毒品等案件經偵查後，依本院109年
      度毒聲字第242號裁定送勒戒處所觀察勒戒，於110年12月
      23日釋放，再經臺灣士林地方檢察署檢察官以109年度毒
      偵字第1675、2062、2240號及110年度毒偵字第320、926
      號為不起訴處分確定等情，有前開不起訴處分書及臺灣高
      等法院被告前案紀錄表在卷可稽，首堪認定。
（二）扣案如附表編號1、2所示甲基安非他命部分，分別經臺北
      榮民總醫院及台灣尖端先進生技醫藥股份有限公司以氣相
      層析質譜儀（GC/MS ）法為鑑定後，均檢出第二級毒品甲
      基安非他命成分，此有臺北榮民總醫院109年9月13日北榮
      毒鑑字第C0000000號毒品鑑定書、台灣尖端先進生技醫藥
      股份有限公司110年1月4日出具之毒品證物鑑定分析報告
      附卷可參，足證上開扣案物，確含有第二級毒品甲基安非
      他命成分，係屬毒品危害防制條例第2條第2項第2款所稱
      之第二級毒品無訛，依同條例第11條第2項之規定，不得
      持有，揆諸前開說明，屬違禁物。而包裝上開扣案物之外
      包裝袋，以目前採行之鑑驗方式，包裝袋內仍會殘留微量
      毒品，無法將之完全析離，故應與所盛裝之第二級毒品併
      沒收銷燬之。而扣案如附表編號3所示之吸食器1組、編號
      4所示之塑膠管3支，經檢驗亦含有甲基安非他命成分，有
      臺北市警察局淡水分局刑案照片黏貼紀錄表、台灣尖端先
      進生技醫藥股份有限公司110年2月23日出具之毒品證物鑑
      定分析報告在卷可稽，足見該等扣案物因所含之甲基安非
      他命成分量微難以析離，揆諸前揭說明，均應整體視為查
      獲之毒品，既屬違禁物，故不問屬於犯人與否，均應予宣
      告沒收銷燬之。另鑑驗耗損部分，因已用罄滅失，爰不併
      為宣告沒收銷燬。
（三）扣案如附表編號1所示之吸食器1組、玻璃球3個、鏟管1支
      ，及附表編號3所示之鏟管1支，依卷附扣案物品照片所示
      ，乃分別為以瓶罐及玻璃管連接之物、圓柱狀物品，用途
      多端，尚難認屬毒品危害防制條例第18條第1項前段所謂
      「專供施用毒品之器具」，且該等扣案物並無其他證據證
      明含有毒品成分而無法析離，自非屬違禁物，是聲請人依
      毒品危害防制條例第18條第1 規定聲請沒收銷燬之，容有
      誤會。惟被告於警詢時自承上開物品為其所有並供施用甲
      基安非他命所用之物，基於該物有促使犯罪實現之特性，
      為免被告持之再犯施用毒品罪，故依刑法第38條第2項規
      定沒收之。而揆諸首揭規定及意旨之旨趣，該吸食器既仍
      屬得單獨宣告沒收之物，僅係聲請意旨誤引法條，法院仍
      得自行援引適當之規定，予以裁定宣告沒收，爰由本院補
      充漏引之刑法第38條第2項、第40條第3項等規定逕予沒收
      。
四、依刑事訴訟法第455條之36第2項，毒品危害防制條例第18條
    第1項前段，刑法第11條、第38條第2項、第40條第2項、第3
     項，裁定如主文。
中　　華　　民　　國　　111 　年　　3 　　月　　21　　日
                  刑事第八庭　法  官  黃依晴
以上正本證明與原本無異。
如不服本裁定，應於收受送達後5日內向本院提出抗告書狀。因
疫情而遲誤不變期間，得向法院聲請回復原狀。
                              書記官  楊雅媖
中　　華　　民　　國　　111 　年　　3 　　月　　21　　日
附表：
編號 查獲時間 查獲地點 扣案毒品或器具 毒品之鑑定資料 備註 1 109年9月2日下午6時25分許 新北市淡水區義山路1段401巷口 甲基安非他命（含外包裝袋1個，驗餘淨重0.3658公克）、吸食器1組、玻璃球3個、鏟管1支 臺北市榮民總醫院109年9月13日北榮毒鑑字第C0000000號毒品成分鑑定書 109年度毒偵字第1675號 2 109年12月2日凌晨0時38分許 新北市淡水區中山北路1段207巷37弄口 甲基安非他命（含外包裝袋1個，驗餘淨重0.977公克） 台灣尖端先進生技醫藥股份有限公司毒品證物鑑定分析報告 109年度毒偵字第2240號 3 109年9月24日下午6時50分許 新北市淡水區新市○路0段00號7樓 吸食器1組及鏟管1支  110年度毒偵字第320號 4 110年1月7日晚間9時許 新北市淡水區新興街121巷口 塑膠管3支  110年度毒偵字第926號